【裁判字號】    99,訴,30
【裁判日期】    990226
【裁判案由】    毒品危害防制條例
【裁判全文】
臺灣桃園地方法院刑事判決                99年度訴字第30號
公  訴  人  臺灣桃園地方法院檢察署檢察官
被      告  乙○○
選任辯護人  曾昭牟律師
上列被告因違反毒品危害防制條例案件，經檢察官提起公訴（98
年度偵字第4090號），本院判決如下︰
    主  文
乙○○轉讓第一級毒品，累犯，處有期徒刑壹年貳月。
    事  實
一、乙○○前因施用毒品案件，經本院以94年度訴字262 號判決
    判處有期徒刑7 月、3 月，並定應執行有期徒刑9 月確定，
    於民國95年6 月1 日入監執行，於96年2 月20日執行完畢。
    詎仍不知悔改，明知海洛因係毒品危害防制條例第2 條第2
    項第1 款所列之第一級毒品，不得非法轉讓，竟仍基於轉讓
    第一級毒品海洛因之犯意，於97年7 月間某日，在桃園縣大
    園鄉「獅子城遊藝場」，轉讓第一級毒品海洛因1 包（約1
    公克多）予甲○○施用，嗣於97年7 月17日，甲○○在桃園
    縣楊梅鎮○○○路344 號9 樓租屋處為警查獲施用毒品，扣
    得上開乙○○所轉讓施用剩餘之第一級毒品海洛因1 包（起
    訴書誤載為2 包，淨重0.56公克，空包裝重0.20公克），後
    經甲○○向警員表示該包第一級毒品海洛因係由乙○○所提
    供，因而循線查獲。
二、案經桃園縣政府警察局大園分局報請臺灣桃園地方法院檢察
    署檢察官偵查起訴。
    理  由
一、程序事項：
  (一)按被告以外之人於審判外之言詞或書面陳述，除法律有規定
    者外，不得作為證據，刑事訴訟法第159 條第1 項定有明文
    。又被告以外之人於檢察事務官、司法警察官或司法警察調
    查中所為之陳述，未經被告於審判期日踐行詰問之程式，性
    質上屬於傳聞證據，依同法第159 條之2 規定，該陳述除具
    有較可信之特別情況及為證明犯罪事實存否所必要者外，不
    具有證據能力；所謂「具有較可信之特別情況」，應係指該
    被告以外之人於檢察事務官、司法警察官或司法警察調查中
    所為之陳述，與審判中不符，而其先前之陳述，從客觀上之
    環境或條件等情況加以觀察，有足以取代審判中經反對詰問
    之可信性保證者而言（最高法院96年度臺上字第5979號判決
    要旨參照）。又現行刑事訴訟法第166 條之1 第2 項「為辯
    明證人陳述之證明力，得就必要事項為主詰問」、第3 項第
    6 款「行主詰問時，證人為與先前不符之陳述時，其先前之
    陳述，得為誘導詰問」、第166 條之2 第1 項「反詰問應就
    為辯明證人之陳述證明力所必要之事項行之」、第2 項「行
    反詰問於必要時得為誘導詰問」等規定，以及行反詰問時，
    容許以陳述人先前不一致之陳述作為彈劾證據之詰問法理，
    則於被告以外之證人於審判中所為之陳述，與先前之陳述內
    容相左或不一致時，即非不得以其先前所為「自我矛盾之陳
    述」，用來彈劾（爭執、否定）該證人在審判中供述證據之
    證明力（同院96年度臺上字第4363號判決要旨參照）。經查
    ，證人甲○○於警詢之證述，乃被告乙○○以外之人於審判
    外之陳述，屬傳聞證據，本院認業有其他證據可資替代，非
    屬證明被告犯罪事實存否所必要，且無證據足認具有特別可
    信之情況保證，被告及其選任辯護人又表示不同意作為證據
    ，依法無證據能力，至多僅得作為交付詰問之輔助工具或彈
    劾證據之用。
  (二)按被告以外之人於審判外之言詞或書面陳述，除法律有規定
    者外，不得作為證據，刑事訴訟法第159 條第1 項固有明文
    ，惟被告以外之人於偵查中向檢察官所為之陳述，除顯有不
    可信之情況者外，得為證據，同法第159 條之1 第2 項亦有
    明文可參。而依第159 條之1 傳聞法則例外之立法理由，乃
    檢察官代表國家偵查犯罪，原則上能遵守法定程序，且被告
    以外之人如具有具結能力，仍應依法具結，以擔保其據實陳
    述。故該條第2 項規定「除顯有不可信之情況外」，應係指
    被告以外之人於偵查中向檢察官所為之陳述，不論是言詞或
    書面，有未遵守法律規定之情形，即檢察官於偵查中所為之
    證據調查，須係出於違法取供者或具有具結能力之被告以外
    之人，未依法命其具結之情況，始無證據能力。查證人甲○
    ○在臺灣桃園地方法院檢察署，經檢察官告知具結義務及偽
    證罪之處罰，並依法具結而為陳述，此有卷附上開偵訊筆錄
    及證人結文在卷可參，此部分亦未經檢察官、被告、辯護人
    就其證據能力表示異議，復未據被告、辯護人就前開證人甲
    ○○之陳述是否顯有不可信之狀況詳加釋明，參以上揭法條
    規定，本院亦得以證人甲○○於偵查中之證述採為本件證據
    。
  (三)按法院或檢察官得囑託醫院、學校或其他相當之機關、團體
    為鑑定，或審查他人之鑑定，並準用第203 條至第206 條之
    1 之規定（不包括第202 條囑託個人鑑定時應命鑑定人於鑑
    定前具結之規定），而鑑定之經過及其結果，應命鑑定人以
    言詞或書面報告，刑事訴訟法第208 條第1 項前段及第206
    條第1 項分別定有明文。查本件扣案之毒品，由檢察官指揮
    承辦員警送往法務部調查局鑑定，該等機關長期受囑託鑑定
    刑事案件之毒品證物，以協助偵辦刑案，所為之鑑定自具有
    相當之專業及可信度，且該等機關亦將鑑定經過及其結果詳
    細載明於各該鑑定書上（見98年度審訴字第2457號卷第41頁
    ），並無任何顯不可信之情況，參照上開刑事訴訟法明文暨
    同法第159 條之4 之規定，本案所引用該等毒品鑑定書自有
    證據能力。
二、訊據被告對於上開時、地，轉讓第一級毒品海洛因1 包予甲
    ○○之事實坦承不諱。經查：
  (一)被告於97年7 月間某日，在桃園縣大園鄉「獅子城遊藝場」
    ，轉讓第一級毒品海洛因1 包（約1 公克多）予證人甲○○
    施用，而證人甲○○於97年7 月17日18時許，因施用毒品為
    警在桃園縣楊梅鎮○○○路344 號9 樓住處內查獲，並扣得
    施用剩餘之第一級毒品海洛因1 包及與本案無關之第二級毒
    品甲基安非他命1 包、未含毒品之粉末1 包、甲基安非他命
    殘渣袋3 只、海洛因殘渣袋10只、吸食器2 組、電子磅秤1
    臺、注射針筒4 支、削尖吸管3 支、玻璃球4 個、酒精燈1
    個等情，為被告所不否認，復據證人甲○○於本院審理時證
    述甚詳，並有桃園縣政府警察局楊梅分局搜索扣押筆錄1 份
    附卷為據（見偵卷第31頁至第34頁），此外，該等扣案之粉
    末1 包，經送法務部調查局鑑定結果，含第一級第6 項毒品
    海洛因成分（淨重0.56公克，空包裝重0.20公克），此有法
    務部調查局97年11月10日調科壹字第09723042530 號濫用藥
    物實驗室鑑定書1 份在卷可稽（見98年度審訴字第2457號卷
    第41頁），則該包白粉確為第一級毒品海洛因無訛。
  (二)公訴人雖謂被告在上開時、地，係基於營利之意圖，以新臺
    幣（下同）6,000 元之代價，販賣上開第一級毒品海洛因1
    包予甲○○，故認被告係構成販賣第一級毒品罪云云，惟查
    ：
    1.按犯施用毒品之罪，供出毒品來源，因而破獲者，得減輕
      其刑，修正後毒品危害防制條例第17條第1 項定有明文。
      施用毒品者之該項供述，固非絕無證據能力，但為防範其
      作利己損人之不實供述，自須擔保該項供述之真實性，始
      得作為判斷之依據。故事實審法院必須調查其他證據，以
      資審認，必至因其他證據之證明力已可確信該項供述為真
      實而無合理之懷疑時，始得據為對被告不利之認定（最高
      法院89年度臺上字第3618號判決意旨參照）。再按施用毒
      品者供述之憑信性本不及於一般人，關於其向某人購買毒
      品之供述，必須補強證據佐證，以擔保其供述之真實性，
      俾貫徹刑事訴訟無罪推定及嚴格證明之基本原則。所謂補
      強證據，係指其他有關證明該施用毒品者關於毒品交易供
      述真實性之相關證據而言，必須與該「毒品交易」之供述
      ，具有相當程度之關連性，足使一般人對該供述，並無合
      理懷疑存在，而得確信其為真實者，始當之。至該施用毒
      品者前後供述是否相符、有無重大矛盾、指述是否堅決、
      態度是否肯定等情，僅係判斷其供述是否具有瑕疵之參考
      ，本質上仍屬其供述之範疇，尚不足作為其供述之補強證
      據；而其與所供出之販毒者間之關係、彼此交往背景、有
      無重大恩怨糾葛等情，因與「毒品交易」之有無，不具必
      然之關連性，亦不足藉以補強及擔保其供述為真實之證明
      力（最高法院97年度臺上字第383 號判決意旨參照）。
    2.證人甲○○於偵查中雖曾證述上開扣案之毒品係向被告購
      得，然證人甲○○所證述之購買情節，有諸多歧異，茲分
      析如下：
      證人甲○○於97年7 月17日為警查獲時，於警詢時證述
        ：警方在屋內查獲的甲基安非他命1 包0.82公克、甲基
        安非他命殘渣袋3 只、海洛因1.68公克、海洛因殘渣袋
        10只、甲基安非他命吸食器2 組、電子磅秤1 臺、注射
        針筒4 支、削尖吸管3 支、玻璃球4 支都是伊哥哥許文
        浩的，毒品都是向綽號「阿國」男子購買的，甲基安非
        他命1 小包1,000 元，海洛因1 小包3,500 元，都是「
        阿國」打電話給伊的，伊沒有辦法聯絡「阿國」云云（
        見偵卷第23頁、第24頁）。
      於97年9 月17日警詢時改證述：被告都是在獅子城遊藝
        場一帶販賣毒品海洛因及甲基安非他命，伊需要時就會
        拿錢去獅子城遊藝場找他購買毒品，伊總共向被告購買
        過3 次毒品，每次都向被告購買海洛因6,000 元、甲基
        安非他命3,000 元，最近1 次伊於97年6 月底在桃園縣
        大園鄉獅子城遊藝場向被告購買，該次伊向被告購買海
        洛因6,000 元、甲基安非他命3,000 元，後來毒品還沒
        有用完，於97年7 月17日在桃園縣楊梅鎮○○○路344
        號9 樓租屋處被楊梅分局偵查隊查獲云云（見偵卷第15
        頁）。
      於98年3 月4 日檢察官訊問時證述：97年7 月17日被查
        獲之毒品海洛因是跟被告買的，約是在被抓的1 、2 天
        前在桃園縣大園鄉電動玩具場被告先拿海洛因給伊，被
        告說甲基安非他命要晚一點，是以現金的方式購買的，
        錢是跟伊太太拿的，價錢應該是伊在警詢說的正確，因
        為時間太久了云云（見偵卷第41頁）。
      於98年6 月4 日檢察官訊問時又證述：97年7 月17日被
        查獲的海洛因是被告拿給伊的，1 小包是5,000 元或6,
        000 元云云（見偵卷第64頁）。
      於本院99年2 月9 日審理時改證述：97年7 月17日被查
        獲之海洛因是被告給伊的，是在桃園縣大園鄉的1 家遊
        樂場給伊的，伊跟被告說伊難過要用海洛因，被告就拿
        海洛因給伊，被告是免費提供給伊的，被告給伊約1 公
        克多，之後伊有施用1 次，扣案的甲基安非他命是向「
        阿國」購買的，當時伊並沒有交錢給被告，伊拿了毒品
        之後就走了，伊之前在偵查中所說的6,000 元是要跟被
        告買電動玩具的代幣云云（見99年度訴字第30號卷第52
        頁至第55頁）。
      觀諸證人甲○○於警詢時先否認扣案之毒品係其所有，
        後又改稱扣案之毒品海洛因、甲基安非他命均是向被告
        所購買，於檢察官訊問時另改稱扣案之毒品海洛因係向
        被告所購買，毒品甲基安非他命係向「阿國」所購買，
        且經檢察官訊問為何「在警局說的價格跟你剛才說的價
        格為何不同？（筆錄上並未記明當時證人甲○○所述之
        價格為何）」，證人甲○○始又改證述：應該是警局的
        正確，時間太久等情（見偵卷第41頁），復於本院審理
        時又改證述扣案之毒品海洛因係被告所交付的，被告並
        未收取金錢等情，證人甲○○不僅對扣案毒品之來源、
        被告販賣毒品海洛因之價格等重要之點前後證述不一，
        且其係向被告購買海洛因或甲基安非他命，前後亦有重
        大歧異，證人甲○○之證詞，已難令人採信，依上開說
        明，本院自難僅憑證人甲○○於偵查中有瑕疵之證述，
        即遽認被告交付毒品予證人甲○○有獲取利益。因此，
        被告是否從中獲利尚屬可疑，而依罪疑惟輕之法理，既
        無明確證據證明被告自本件少量之第一級毒品海洛因交
        付過程獲取利益，實不宜推測逕認被告獲利，而應為被
        告有利之認定。綜上，應認被告自白以原價轉讓第一級
        毒品海洛因，未賺取任何差價之詞，與其他證據相符，
        其自白具備任意性與真實性，且有其他補強證據為證，
        是其轉讓第一級毒品海洛因之犯罪事實已經證明，殊無
        疑義。
  (三)綜上所述，本件事證明確，被告犯行洵堪認定，應依法論科
    。
三、核被告所為，係犯毒品危害防制條例第8 條第1 項之轉讓第
    一級毒品罪。被告轉讓前持有第一級毒品海洛因之低度行為
    ，為轉讓之高度行為所吸收，不另論罪。公訴意旨雖認被告
    交付第一級毒品海洛因予證人甲○○之行為，應構成毒品危
    害防制條例第4 條第1 項之販賣第一級毒品罪嫌，惟依上所
    述，既無法證明被告欲交付毒品係基於營利之意圖下，自難
    以此認定被告有販賣第一級毒品未遂犯行，起訴書所引之上
    述法條容有未洽，但其基本社會事實同一，本院自仍應審理
    ，並變更起訴法條為毒品危害防制條例第8 條第1 項之轉讓
    第一級毒品罪。另毒品危害防制條例第8 條第6 項規定：「
    轉讓毒品達一定數量，加重其刑至二分之一，其標準由行政
    院定之」，行政院據該規定於93年1 月7 日公告轉讓第一級
    毒品達淨重5 公克以上者，加重其刑至二分之一，惟本件被
    告轉讓予證人甲○○之第一級毒品海洛因1 包，重量僅有1
    公克多，尚未達淨重5 公克以上，此據證人甲○○於本院審
    理時證述明確（見99年度訴字第30號卷第52頁背面），另佐
    以扣案施用剩餘之第一級毒品海洛因1 包淨重為0.56公克，
    亦有法務部調查局濫用藥物實驗室鑑定書1 份附卷可佐（見
    98年度審訴字第2457號卷第41頁），自無從依上開規定加重
    被告之刑，併此敘明。又被告前因違反毒品危害防制條例案
    件，經本院以94年度訴字262 號判決判處有期徒刑7 月、3
    月，並定應執行有期徒刑9 月確定，於95年6 月1 日入監執
    行，於96年2 月20日執行完畢，此有臺灣高等法院被告全國
    前案紀錄表及臺灣桃園地方法院檢察署刑案資料查註紀錄表
    各1 份附卷可參，其前受有期徒刑之執行完畢，於5 年以內
    故意再犯本件最重本刑為有期徒刑以上之罪，為累犯，應依
    刑法第47條第1 項之規定，加重其刑。爰審酌被告之素行，
    轉讓第一級毒品海洛因供他人施用，助長毒品氾濫，戕害國
    民健康，其轉讓之次數、所生損害及犯罪後於本院審理時坦
    承犯行，態度尚佳等一切情狀，量處如主文所示之刑，以示
    懲戒。
據上論斷，應依刑事訴訟法第299 條第1 項前段、第300 條，毒
品危害防制條例第8 條第1 項，刑法第11條前段、第47條第1 項
，判決如主文。
本案經檢察官洪敏超到庭執行職務。
中    華    民    國    99    年    2     月    26    日
                  刑事第四庭  審判長法  官  袁雪華
                                    法  官  林宜靜
                                    法  官  張淑華
以上正本證明與原本無異。
如不服本判決應於收受判決後10日內向本院提出上訴書狀，並應
敘述具體理由。其未敘述上訴理由者，應於上訴期間屆滿後20日
內向本院補提理由書(均須按他造當事人之人數附繕本)「切勿逕
送上級法院」。
                                    書記官  鄭嘉惠
中    華    民    國    99    年    2     月    26    日
附錄本案論罪科刑法條
毒品危害防制條例第8條
轉讓第一級毒品者，處 1 年以上 7 年以下有期徒刑，得併科新
臺幣 1 百萬元以下罰金。
轉讓第二級毒品者，處 6 月以上 5 年以下有期徒刑，得併科新
臺幣 70 萬元以下罰金。
轉讓第三級毒品者，處 3 年以下有期徒刑，得併科新臺幣 30
萬元以下罰金。
轉讓第四級毒品者，處 1 年以下有期徒刑，得併科新臺幣 10
萬元以下罰金。
前四項之未遂犯罰之。
轉讓毒品達一定數量者，加重其刑至二分之一，其標準由行政院
定之。

司法院資訊處製作；財團法人民間司法改革基金會備份。
